臺灣臺北地方法院民事判決　　　　　 96年度家訴字第160號
　　原　　　告　丁○○
　　訴訟代理人　徐方齡律師
　　被　　　告　丙○○
上列當事人間確認婚姻無效事件，本院於民國96年10月25日言詞
辯論終結，判決如下：
    主  　　文
原告之訴駁回。
訴訟費用由原告負擔。
    事實及理由
一、原告主張：兩造於民國73年1月3日結婚，嗣於76年12月31日
    辦理離婚登記，兩造雖始終同住在臺北市○○路○段75巷7號
    5樓之4住處，然均未再行結婚，詎被告竟於91年9月18日擅
    自書立結婚證書並自行至戶政事務所辦理結婚登記，兩造間
    之婚姻並無公開儀式，然結婚證書載明「在自宅舉行結婚典
    禮」並由證婚人乙○○與介紹人甲○○簽署等，顯非事實，
    爰請求確認兩造間之婚姻無效等語，並聲明：確認原告與被
    告間之婚姻無效。
二、被告則以：兩造於91年9月18日再次結婚時，被告請乙○○
    、甲○○兩人帶印章至兩造之住處作證，當時原告亦在場，
    結婚證書係由被告書立，並在證婚人及介紹人欄蓋乙○○、
    甲○○之印章，之後兩造與乙○○、甲○○4人並至位於臺
    北市○○○路163巷2號之郁坊小館聚餐，被告並至戶政事務
    所辦理結婚登記，均符合當時法律規定等語資為抗辯，並聲
    明：原告之訴駁回。
三、兩造於76年12月31日辦理離婚登記、被告書立上揭結婚證書
    以及自行至戶政事務所辦理結婚登記等事實，業據兩造自陳
    在卷，並有原告所提戶籍謄本、結婚證書各1紙在卷可稽，
    自堪信為真實。惟原告主張91年9月18日並未在住處舉行結
    婚儀式一節，為被告所否認，並以前開情詞置辯。是本件所
    應審究之爭點為兩造於上揭時、地有無舉行結婚之公開儀式
    ？
四、按關於親屬之事件，其在修正前發生者，除本施行法有特別
    規定外，亦不適用修正後之規定，民法親屬編施行法第1條
    後段定有明文。本件兩造有無結婚之事實發生於91年間，應
    適用修正前之民法第982條規定，合先明。次按，結婚應
    有公開之儀式及二人以上之證人，修正前民法第982條第1項
    定有明文。查「公開之儀式」係指結婚之當事人應行定式之
    儀禮，使不特定人得以共聞共見認識其為結婚者而言（最高
    法院51年臺上字第551號判例參照）。次查，「二人以上之
    證人」，係指結婚當時在場親見並願負證明責任之人而言（
    最高法院80年度臺上字第2514號判決參照）。經查：證人乙
    ○○證稱「兩造說有結婚意思，後來有到郁坊小館聚餐...
    我們去吃飯是為了祝賀兩造結婚」，證人甲○○證述「簽名
    不是我簽的，是我的印章，當時是去被告家裡請我們要蓋章
    ，要請我們當結婚的證人，兩造有結婚意思，後來有請客，
    我們在附近的小館吃飯，是郁坊小館.... 當時吃飯的小館
    是開放式，不是在房間裡面... 」，兩人之證述互核一致，
    與被告所辯相符，是則兩造於91年9月18日在兩造住處由證
    人乙○○、甲○○證婚後，再至郁芳小館聚餐慶賀結婚等情
    ，堪信為真，原告主張兩造之結婚未具公開儀式一節，尚非
    可信。準此，證人乙○○、甲○○均知悉兩造有結婚之意，
    至兩造住處見證結婚並在結婚證書之證婚人及介紹人欄蓋章
    ，兩造復與證人乙○○、甲○○至不特定多數人得共見聞之
    開放式餐館聚餐，慶賀兩人結婚，揆諸上開法文及判例意旨
    所示，自難認兩造之婚姻為無效。從而原告請求確認婚姻無
    效，於法尚有未合，實難准許，應予駁回。
參、本件事證已臻明確，兩造其餘攻擊防禦方法及舉證，核與
    本件判決結果不生影響，無一一審究之必要；至原告96年10
    月30日陳報狀之陳述及所附文件，係於言詞辯論終結後所提
    ，爰無庸審酌，併此敘明。
肆、訴訟費用負擔之依據：民事訴訟法第78條。
中　　華　　民　　國　　96　　年　　11　  月　　19　　日
                      家事法庭  法　官　李莉苓
以上正本係照原本作成。
如對本判決上訴，須於判決送達後20日之不變期間內，向本院提
出上訴狀。
中　　華　　民　　國　　96　　年　　11　　月　　26　　日
                    　　　　　　書記官　廖素芳
